臺灣高等法院刑事判決
108年度上易字第2344號
上  訴  人  
即  被  告  王國慶  


                      （現於法務部○○○○○○○執行中）上列上訴人因竊盜等案件，不服臺灣新北地方法院108年度審易字第858號，中華民國108年9月4日第一審判決（起訴案號：臺灣新北地方檢察署107年度偵字第37303號、108年度偵字第2404號），提起上訴，本院判決如下：
    主  文
上訴駁回。                                              
    事實及理由
一、經本院審理結果，認第一審以上訴人即被告王國慶分別犯修
    正前刑法第320條第3項、第1項竊盜未遂罪、刑法第354條毀
    損器物罪（原判決事實一㈠）、修正前刑法第321條第1項第3
    款之攜帶兇器竊盜罪，共二罪（原判決事實一㈡、㈢），均累
    犯，各判處有期徒刑4月（並諭知易科罰金折算之標準為新
    臺幣1,000元折算1日）、7月、7月及沒收，復就所犯攜帶兇
    器竊盜罪二罪定應執行刑為有期徒刑1年，其認事用法及量
    刑均無不當，應予維持，並引用第一審判決書記載之事實、
    證據及理由（如附件）。並補充說明：被告行為後，刑法第
    354條於民國108年12月25日修正公布施行，並自同年月27日
    起生效，修正前之規定為「毀棄、損壞前二條以外之他人之
    物或致令不堪用，足以生損害於公眾或他人者，處2年以下
    有期徒刑、拘役或5百元以下罰金。」而依刑法施行法第1條
    之1第1項、第2項前段規定，上開罰金刑之貨幣單位為新臺
    幣，且就所定數額提高為30倍，亦即上開規定之罰金刑為新
    臺幣15,000元；而修正後規定為「毀棄、損壞前二條以外之
    他人之物或致令不堪用，足以生損害於公眾或他人者，處2
    年以下有期徒刑、拘役或1萬5千元以下罰金。」本次修正目
    的顯係將原本尚須適用刑法施行法第1條之1第2項規定計算
    得出之罰金數額，直接規定為法定罰金刑度，以減少法律適
    用之複雜度，增加法律明確性，並無改變構成要件之內容，
    亦未變更處罰之輕重，自不生新舊法比較之問題，而應依一
    般法律適用原則，適用裁判時法即修正後刑法第354條之規
    定。
二、被告上訴意旨略以：被告於原判決事實一㈠所示並未實質為
    著手行為，非竊盜未遂。原判決事實一㈡、㈢之犯罪係在密接
    時地實施二次行為，侵害同一法益，應為接續犯。原審判決
    未說明司法院釋字第775號解釋意旨，逕依刑法第47條累犯
    規定加重被告之刑，顯有理由不備。並均請求從輕量刑云云
    。惟查：
  ㈠刑法竊盜罪所保護之法益乃係對所管領動產之支配力，是決
    定竊盜行為著手時點，應考慮具體財產持有人之支配力是否
    已有被侵害之直接或現實危險性。被告自承：破壞車窗後，
    有往內看沒有發現財物，加上警報器響了，所以我就離開了
    ；我破壞完，看沒有我需要的東西，警報器又在響，我緊張
    就趕快跑掉等語（見偵2404卷第87頁、本院卷第168頁），
    是被告不僅破壞車牌號碼000-0000號車輛車窗，且有往車內
    開始搜尋、物色財物之動作，因未尋獲其需求之財物，加以
    車輛之警報器作響，方行離去，是應認此際被告之行為對於
    車輛所有人置於車內各個動產之支配力已有加以排除而移轉
    持有之直接或現實危險性。被告辯稱：我並非偷東西被發現
    ，然後將財物放掉，我沒有實際著手的行為云云，顯非可採
    。
  ㈡被告如原判決事實一㈡、㈢所示攜帶兇器竊盜犯行，雖係於107
    年11月26日同日所為，然其犯罪之時間分別為該日9時15分
    許、9時48分許，行竊之選物販賣機商店所在地點分別位於
    新北市○○區○○○路00號、同市區○○○路0段00號，而各該商店
    所有人則分別為呂政儒、洪啟仁，是被告二次攜帶兇器竊盜
    犯行之時間、地點均明顯可分，且由客觀上所在地點之差別
    更可辨識其被害人之不同，所侵害之法益自屬有異，顯見被
    告就各次攜帶兇器竊盜犯行之犯意不同，行為互殊，自應予
    分論併罰。被告辯稱時間、地點密接，侵害為同一法益，應
    論以接續犯云云，實無足採。
  ㈢參酌108年2月22日公布之司法院釋字第775號解釋意旨，法院
    應區分行為人所犯情節，裁量是否依刑法第47條第1項累犯
    規定加重其刑，以避免因一律適用累犯加重規定，致生行為
    人所受刑罰超過其所應負擔之罪責，其人身自由因此遭受過
    苛之侵害，而不符憲法罪刑相當原則。本件被告有如原判決
    理由五之㈡所述前案紀錄，並於105年7月15日執行殘刑1年9
    月8日完畢，復接續執行另案而於106年8月7日假釋，假釋期
    間付保護管束，於107年1月3日保護管束期滿，假釋未經撤
    銷，有本院被告前案紀錄表可憑，是其未執行之刑以已執行
    論。則被告於105年7月15日、107年1月3日執行完畢5年以內
    故意再犯本案各有期徒刑以上之罪，自均為累犯。審酌被告
    甫因多次竊盜、搶奪等案件經判決執行，並於105年7月15日
    、107年1月3日執行完畢，竟隨即於107年3月15日、107年11
    月26日再犯本案各罪，且所犯均為相同罪質之罪，足見被告
    未能記取教訓，無視法律之嚴厲禁制，刑罰反應力確屬薄弱
    ，而有相當程度之惡性。原判決亦已說明經審酌被告所犯前
    案之犯罪類型與本案犯罪類型均相同或類似，所侵害者均係
    個人財產法益等一切情狀後，認加重其最低本刑，並無致個
    案過苛或失衡之情形，而均依刑法第47條第1項規定加重其
    刑。是被告指原判決並未說明加重其刑之理由云云，亦無從
    採信。
  ㈣按量刑輕重，係屬事實審法院得依職權自由裁量之事項，  
    苟已斟酌刑法第57條各款所列情狀而未逾越法定刑度，不得
    遽指為違法；又在同一犯罪事實與情節，如別無其他加重或
    減輕之原因，下級審法院量定之刑，亦無過重或失輕之不當
    情形，則上級審法院對下級審法院之職權行使，原則上應予
    尊重。本件原審量刑時，已審酌刑法第57條各款所列情狀，
    被告請求從輕量刑，並無再有其他舉證為憑，難認可採。
  ㈤綜上所述，被告執前詞指摘原審判決不當，均無理由，應予
    駁回。至原判決雖未及說明被告行為後關於刑法第354條修
    正部分，然其結果並無不同，並經本院補充說明如前，自不
    執以為撤銷之理由，附此說明。
據上論斷，應依刑事訴訟法第373條、第368條，判決如主文。
本案經臺灣新北地方檢察署檢察官黃孟珊提起公訴，臺灣高等檢
察署檢察官張云綺到庭執行職務。
中　　華　　民　　國　　109 　年　　1 　　月　　21　　日
                  刑事第十四庭  審判長法  官  黃斯偉
                                      法  官  紀凱峰 
                                      法  官  黎惠萍
以上正本證明與原本無異。
不得上訴。
                                      書記官  李格瑤
中　　華　　民　　國　　109 　年　　1 　　月　　21　　日
附件：
臺灣新北地方法院刑事判決
                                    108年度審易字第858號
公　訴　人　臺灣新北地方檢察署檢察官
被　　　告　王國慶　男　57歲（民國00年00月00日生）
                    身分證統一編號：Z000000000號
                    住○○市○○區○○路00號
                    （另案於法務部○○○○○○○執行中）
上列被告因竊盜案件，經檢察官提起公訴（107 年度偵字第3730
3 號、108 年度偵字第2404號），本院判決如下：
    主    文
王國慶犯如附表所示之罪，均累犯，各處如附表宣告刑欄所示之
刑及沒收（含追徵）。附表編號二、三所示之罪，定應執行有期
徒刑壹年。
    事    實
王國慶意圖為自己不法之所有，基於竊盜、毀損之犯意，分別為
下列行為：
  ㈠於民國107 年3 月15日凌晨某時許，前往新北市○○區○○
    ○路0 段000 巷00號旁，見力星機電消防有限公司所有之車
    牌號碼000-0000號自用小貨車（下簡稱：自小貨車）停放該
    處無人看管，先徒手破壞該車輛之車窗後，致該車窗毀損不
    堪用，再以目光搜尋車內空間有無放置財物而著手行竊，因
    該車警報器響起，王國慶遂倉皇逃離而未遂。
  ㈡於107 年11月26日9 時15分許，前往呂政儒所經營、位於新
    北市○○區○○○路○○○○○○○○○○路○00號夾娃娃
    機商店內，攜帶客觀上足以供作兇器使用之破壞剪1 把，持
    該破壞剪將選物販賣機（俗稱夾娃娃機）之零錢箱大鎖剪開
    後（毀損部分，未據告訴），竊取該零錢箱內零錢新臺幣（
    下同）1,800 元後離去。
  ㈢復於同日9 時48分許，另前往洪啟仁所經營、位於同區南雅
    南路1 段33號之夾娃娃機商店內，持前述破壞剪1 把，以同
    樣方式破壞6 台選物販賣機之零錢箱（毀損部分，未據告訴
    ），共竊取約5,000 元之零錢後離去。
    理    由
一、程序部分：
  ㈠本案檢察官、被告於言詞辯論終結前，均未就本院以下所認
    定犯罪事實而經調查採用之證據，爭執其證據能力（見本院
    108 年5 月1 日準備程序筆錄），本院審酌各該證據作成時
    之情況，尚無違法及證明力明顯過低之瑕疵，認以之作為證
    據應屬適當，均有證據能力。
  ㈡至其他所引用之非供述證據部分，俱與本案事實具有自然關
    聯性，且無事證足認有違背法定程序取得或偽造、變造之證
    據排除之情事，認均具有證據能力，併予敘明。
二、有關事實一、㈡、㈢部分，業據被告於警詢、偵查、本院準備
    及審理時均坦承不諱，核與證人即告訴人呂政儒、洪啟仁於
    警詢中之證述內容相符，並有勘察採證同意書、監視器翻拍
    照片共6 張在卷可佐，此部分事實，均堪認定。又被告就事
    實一、㈢部分，表示其竊取之零錢約5,000 或6,000 元左右
    ，被告雖未供述確實之金額，依罪證有疑、利於被告之認定
    ，以最低金額為該部分之犯罪所得，認被告就此部分竊取之
    零錢為5,000 元，附此陳明。
三、有關事實一、㈠部分，訊據被告上情，對於事實一、㈠部分所
    載毀損自小貨車車窗之犯行坦認無訛，但矢口否認有何竊盜
    未遂之犯行。辯稱：我是有徒手破壞自小貨車車窗，但沒有
    以目光搜尋車內財物，後來是警報器響起，才逃離現場，難
    認已構成竊盜未遂，我的犯行只構成毀損罪等詞置辯。惟查
    ：
  ㈠被告於事實一、㈠所載時、地，徒手破壞自小貨車車窗一節，
    核與證人即告訴人鄭淑惠於警詢及偵查中之證述內容相符，
    並有新北市政府警察局107 年7 月27日新北警鑑字第107145
    1330號鑑驗書、勘察採證同意書、證物清單、新北市政府警
    察局林口分局刑案現場勘察報告各1 份、現場照片18張在卷
    可佐，此部分亦為被告所不爭執，自堪信為真實。
  ㈡又預備行為與未遂犯之區別，以已、未著手於犯罪之實行為
    標準，所謂著手，即指犯人對於犯罪構成事實開始實行而言
    ，是關於竊盜行為之著手，係以已否開始財物之搜尋為要件
    。查，被告於偵查中自陳：當時我破壞車窗後，有往內看，
    沒有發現財物，加上警報器響了，所以我就離開了等詞明確
    （偵37303 卷第79、80頁），可徵被告於擊破車窗後，確有
    以目光搜尋車內有無財物之舉措，堪認被告已開始著手搜尋
    財物，應認被告已達竊盜行為之著手階段至明。被告空言否
    認上開犯行尚未達竊盜之著手，應僅論以毀損他人物品罪云
    云，自不足信採。
  ㈢基上，本案事證均已明確，被告上開犯行，均堪認定。
四、新舊法比較：按行為後法律有變更者，適用行為時之法律。
    但行為後之法律有利於行為人者，適用最有利於行為人之法
    律，刑法第2條第1 項定有明文。被告行為後，刑法第320 
    條第1 項、同法第321 條之規定業經修正，並經總統於108 
    年5 月29日公布，於同年月31日施行，修正前刑法第320 條
    第1 項規定「意圖為自己或第三人不法之所有，而竊取他人
    之動產者，為竊盜罪，處5 年以下有期徒刑、拘役或5 百元
    以下罰金」，修正後刑法第320 條第1 項則規定「意圖為自
    己或第三人不法之所有，而竊取他人之動產者，為竊盜罪，
    處5 年以下有期徒刑、拘役或50萬元以下罰金」；修正前刑
    法第321 條第1 項第3 款規定「犯竊盜罪而有下列情形之一
    者，處6 月以上、5 年以下有期徒刑，得併科新臺幣10萬元
    以下罰金：…三、攜帶兇器而犯之者。」，修正後刑法第321
     條第1 項第3 款則規定「犯前條第一項、第二項之罪而有
    下列情形之一者，處6 月以上5 年以下有期徒刑，得併科50
    萬元以下罰金：…三、攜帶兇器而犯之。」，經比較新舊法
    結果，修正後刑法第320 條第1 項、同法第321 條第1 項第
    3 款規定雖未更動竊盜罪、加重竊盜罪之構成要件及得科處
    之法定刑種，然已將罰金刑上限提高，自以修正前刑法第32
    0 條第1 項、同法第321 條第1 項第3 款之規定對被告較為
    有利，依刑法第2 條第1 項前段規定，本件自應適用被告行
    為時即修正前刑法第320 條第1 項、同法第321 條第1 項第
    3 款規定處罰。
五、論罪科刑及沒收：
  ㈠核被告事實一、㈠部分所為，係犯修正前刑法第320 條第3項
    、第1 項之竊盜未遂及刑法第354 條之毀損器物罪；事實一
    、㈡、㈢部分所為，均係犯修正前刑法第321 條第1 項第3 款
    之攜帶兇器竊盜罪。被告就事實一、㈠部分，以損壞他人車
    窗玻璃及著手竊取車內財物之行為，均係出於同一意思決定
    ，就整體事件予以客觀觀察，二行為間有不可分割之一致性
    及事理上之密切關連，在刑法評價上，評價為一行為較符合
    刑罰公平原則，為想像競合犯，應從較重之竊盜未遂罪論處
    。被告上開竊盜未遂罪、2 次攜帶兇器竊盜罪，犯罪時間、
    地點與被害人均不同，各次竊盜行為均具獨立性，而得與其
    他竊盜犯行區分，並無在時間差距尚難以強行分開之情形，
    顯係各別起意，應分論併罰。被告辯稱事實一、㈡、㈢部分為
    接續犯，應論以一罪云云，亦不足信採。
  ㈡被告前：⑴因竊盜案件，經臺灣桃園地方法院以102 年度桃簡
    字第368號判決判處有期徒刑3 月，上訴後，經同院以102年
    度簡上字第152 號判決駁回上訴確定；⑵因竊盜及搶奪案件
    ，經同院以102年度訴字第239號判決，就竊盜罪部分各判處
    有期徒刑5月、4 月，定應執行有期徒刑8月，次就搶奪罪部
    分判處有期徒刑7月，上訴後，經臺灣高等法院以102年度上
    訴字第1623號判決，就竊盜罪部分駁回上訴確定，就搶奪罪
    部分撤銷原判決，仍判處有期徒刑7 月，再就搶奪罪部分上
    訴，復經最高法院以102 年度台上字第4556號判決駁回上訴
    確定；⑶因搶奪案件，經本院以102年度審訴字第468號判決
    判處有期徒刑8 月確定；⑷因竊盜案件，經臺灣桃園地方法
    院以103年度桃簡字第1257號判決判處有期徒刑4月，上訴後
    ，經同院以104 年度簡上字第56號判決駁回上訴確定，上開
    ⑴至⑶所示罪刑，經本院以103年度聲字第2599號裁定應執行
    有期徒刑1年10月確定，與⑷所示罪刑及另案撤銷假釋所餘殘
    刑1年9月8日（執行完畢日105年7月15日）接續執行，於106
    年8月7日假釋出監付保護管束，於107年1月3日保護管束期
    滿，假釋未經撤銷，其未執行之刑，以已執行論，有臺灣高
    等法院被告前案紀錄表在卷可考，考量被告前因竊盜等案件
    受多次有期徒刑之執行，其於受有期徒刑之執行完畢後，故
    意再次犯罪，顯見先前之有罪判決不足以發揮警告作用，堪
    認被告對於刑罰之反應力薄弱；且審酌前案之犯罪類型與本
    案犯罪類型均相同或類似，所侵害者均係個人財產法益等一
    切情狀後，加重最低本刑，亦無致個案過苛或失衡之情形。
    基上，被告受徒刑之執行完畢後，5年以內故意再犯本案有
    期徒刑以上之3罪，俱為累犯，應依刑法第47條第1項之規定
    ，均加重其刑。
  ㈢被告就事實一、㈠部分，業已著手於竊盜之實行而不遂，為未
    遂犯，爰依刑法第25條第2 項之規定，按既遂犯之刑減輕其
    刑，並先加後減之。
  ㈣爰審酌被告以毀損之方式竊取他人財物，欠缺尊重他人財產
    權之觀念，造成他人財產損失及生活不便，所為實非可取；
    惟念其坦承部分犯行之犯後態度，兼衡其犯罪動機、目的、
    手段、其前有竊盜犯行之素行、所竊得財物價值、國中畢業
    之智識程度、於警詢時自陳勉持之家庭經濟狀況，尚未賠償
    告訴人所受損失或取得渠等之原諒等一切情狀，分別量處如
    附表宣告刑欄所示之刑，暨就附表編號二、三部分合併定應
    執行刑如主文所示，並就附表編號一部分諭知易科罰金之折
    算標準，以資懲儆。
  ㈤查被告就事實一、㈡、㈢部分，分別竊取之現金1,800 元、5,0
    00 元，皆屬其犯罪所得，未經扣案，亦未實際合法發還告
    訴人，爰依刑法第38條之1 第1 項前段、第3 項之規定宣告
    沒收，於全部或一部不能沒收或不宜執行沒收時，追徵其價
    額。
據上論斷，應依刑事訴訟法第299 條第1 項前段，修正前刑法第
320 條第1 項、第3 項、第321 條第1 項第3 款，刑法第2 條第
1 項前段、第354 條、第55條前段、第47條第1 項、第25條第2
項、第41條第1 項前段、第51條第5 款、第38條之1 第1 項前段
、第3 項，刑法施行法第1 條之1 第1 項、第2 項前段，判決如
主文。
本案經檢察官黃孟珊偵查起訴，由檢察官馬中人到庭執行職務。
中　　華　　民　　國　108 　　年　　9 　　月　　4 　　日
                  刑事第二十四庭  法　官  林正忠
以上正本證明與原本無異。
如不服本判決，應於判決送達後10日內敘明上訴理由，向本院提
出上訴狀（應附繕本），上訴於臺灣高等法院。其未敘述上訴理
由者，應於上訴期間屆滿後20日內向本院補提理由書「切勿逕送
上級法院」。 
                                  書記官　許雅琪
中　　華　　民　　國　108 　　年　　9 　　月　　4 　　日
附錄本案論罪科刑法條全文：
修正前刑法第320條
意圖為自己或第三人不法之所有，而竊取他人之動產者，為竊盜
罪，處5 年以下有期徒刑、拘役或5 百元以下罰金。
意圖為自己或第三人不法之利益，而竊佔他人之不動產者，依前
項之規定處斷。
前二項之未遂犯罰之。

修正前刑法第321條
犯竊盜罪而有下列情形之一者，處6 月以上、5 年以下有期徒刑
，得併科新臺幣10萬元以下罰金：
一、侵入住宅或有人居住之建築物、船艦或隱匿其內而犯之者。
二、毀越門扇、牆垣或其他安全設備而犯之者。
三、攜帶兇器而犯之者。
四、結夥三人以上而犯之者。
五、乘火災、水災或其他災害之際而犯之者。
六、在車站、埠頭、航空站或其他供水、陸、空公眾運輸之舟、
    車、航空機內而犯之者。
前項之未遂犯罰之。

刑法第354條
毀棄、損壞前二條以外之他人之物或致令不堪用，足以生損害於
公眾或他人者，處2 年以下有期徒刑、拘役或5 百元以下罰金。
附表：
編號 犯 罪 事 實 宣    告    刑 一 事實欄一、（一） 王國慶犯竊盜未遂罪，累犯，處有期徒刑肆月，如易科罰金，以新臺幣壹仟元折算壹日。 二 事實欄一、（二） 王國慶犯攜帶兇器竊盜罪，累犯，處有期徒刑柒月。未扣案之犯罪所得新臺幣壹仟捌佰元，沒收，於全部或一部不能沒收或不宜執行沒收時，追徵其價額。 三 事實欄一、（三） 王國慶犯攜帶兇器竊盜罪，累犯，處有期徒刑柒月。未扣案之犯罪所得新臺幣伍仟元，沒收，於全部或一部不能沒收或不宜執行沒收時，追徵其價額。